臺灣高等法院刑事判決　　　　　　　　96年度上訴字第2760號
上　訴　人
即　被　告　甲○○
選任辯護人　孔繁琦律師
　　　　　　謝文倩律師
　　　　　　林怡萱律師
上列上訴人因證券投資信託及顧問法案件，不服臺灣臺北地方法
院95年度訴字第1704號，中華民國96年5月30日第一審判決（起
訴案號：臺灣臺北地方法院檢察署94年度偵字第20583號），提
起上訴，本院判決如下：
    主  文
原判決關於甲○○部分撤銷。
甲○○共同未經主管機關許可，經營證券投資顧問業務，處有期
徒刑肆月，併科罰金新臺幣壹佰萬元，有期徒刑如易科罰金以銀
元參佰元即新臺幣玖佰元折算壹日，罰金如易服勞役，以罰金總
額與陸個月之日數比例折算。減為有期徒刑貳月，併科罰金新臺
幣伍拾萬元，有期徒刑如易科罰金以銀元參佰元即新臺幣玖佰元
折算壹日，罰金如易服勞役，以罰金總額與陸個月之日數比例折
算。
    事  實
一、乙○○為香港寰宇投資顧問有限公司（下稱：香港寰宇公司
    ）之執行董事，於民國91年5 月間，由香港寰宇公司轉投資
    在臺北市○○區○○路4段85號14樓，成立寰宇資產管理顧
    問股份有限公司（下稱：寰宇資產公司），並擔任董事長（
    嗣寰宇資產公司於93年8月31日解散），復於93年間，在香
    港成立寰宇亞太金融服務有限公司，並擔任董事長，於93年
    9月1日在上述同址設立香港商寰宇亞太金融服務有限公司（
    下稱：寰宇亞太公司）臺北辦事處，並擔任顧問；而甲○○
    則擔任寰宇資產公司之財務主管及寰宇亞太公司臺北辦事處
    之代表人。渠等均明知寰宇資產公司及寰宇亞太公司未經行
    政院金融監督管理委員會核准經營證券投資顧問事業，依法
    不得經營證券投資顧問業務，竟共同委由不知情之楊裕傑、
    王曉菁、劉藝紫、張德慧，在上址向黃文輝、韓劍平等不特
    定大眾提供海外大聯短期債券基金Ｂ、大聯全球科技基金Ｂ
    、MAN AHL基金、宏盛中華威力基金、VALUE PARTNER基金、
    CSA絕對回報基金等之價值分析、投資判斷等訊息，並進而
    基於上述投資判斷，為有意願投資人執行前開基金之投資，
    而上開基金之投資人需將每筆基金交易百分之1.5至百分之3
    之手續費，連同購買基金之款項一併匯出，基金公司嗣會再
    將手續費及佣金等費用退回寰宇公司，而為報酬。迄於94年
    6月1日始經法務部調查局臺北市調查處搜索上址而查獲前情
    。
二、案經法務部調查局臺北市調查處移送臺灣臺北地方法院檢察
    署檢察官偵查聲請以簡易判決處刑，惟原審認不宜以簡易判
    決處刑，改適用通常程序審理。
    理  由
壹、證據能力部分：
一、按最高法院94年度台上字第629號裁判意旨：92年9月1日施
    行之刑事訴訟法，已酌採英美法系之傳聞法則，於第159條
    第1項明定被告以外之人，於審判外之言詞或書面陳述，除
    法律有規定者外，不得作為證據，用以保障被告之反對詰問
    權。而本法所規定傳聞法則之例外，其中就被告以外之人於
    偵查中向檢察官所為之陳述，因檢察官代表國家偵查犯罪時
    ，原則上當能遵守法定程序，且被告以外之人如有具結能力
    ，仍應依法具結，以擔保其係據實陳述，故於第159條之1第
    2項明定「除顯有不可信之情況者外」，得為證據；又被告
    以外之人於檢察事務官、司法警察官或司法警察調查中所為
    之陳述，基於實體發現真實之訴訟目的，依第159條之2規定
    ，如與審判中之陳述不符時，經比較結果，其先前之陳述，
    相對「具有較可信之特別情況」，且為證明犯罪事實存否所
    「必要」者，或於審判中有第159條之3所列死亡等原因而無
    法或拒絕陳述之各款情形之一，經證明其調查中所為陳述絕
    對「具有可信之特別情況」，且為證明犯罪事實之存否所「
    必要」者，亦例外地賦與證據能力。是所謂「顯有不可信性
    」、「相對特別可信性」與「絕對特別可信性」，係指陳述
    是否出於供述者之真意、有無違法取供情事之信用性而言，
    故應就偵查或調查筆錄製作之原因、過程及其功能等加以觀
    察其信用性，據以判斷該傳聞證據是否有顯不可信或有特別
    可信之情況而例外具有證據能力，並非對其陳述內容之證明
    力如何加以論斷，二者之層次有別，不容混淆。
二、查證人張德慧於於調查站製作之筆錄並無不自由陳述之情或
    其他違法取證之情形，且於調查站作證，係無外力干擾或介
    入而為陳述，故於調查站之證述客觀外部狀況，當有可信性
    特別情況，應可確定。且該證人之證述涉及上訴人即被告甲
    ○○所任代表人之公司是否有經營有價證券投資之顧問業務
    之事實，乃證明被告是否犯罪所必要，該證詞對被告犯罪事
    實之存否具有必要性，亦可確定。從而，本院認為該名證人
    之調查站筆錄具有上述之「可信性」及「必要性」要件，應
    認為證人張德慧於調查站調查中所為之證述，與審判中不符
    時，其先前之陳述具有較可信之特別情況，且為證明犯罪事
    實存否所必要者，得為證據。
三、證人韓劍平、馬肇雄、王曉菁之證述，被告及其辯護人均不
    爭執其證據能力，依刑訴訟法第159之5規定，均有證據能力
    。
貳、實體部分：
一、訊據上訴人即被告甲○○對上揭犯行，僅坦承「寰宇資產公
    司」於93年9月解散，之後其有任「寰宇亞太公司臺北辦事
    處」之名義上之代表人，並在「寰宇資產公司」及「寰宇亞
    太公司臺北辦事處」期間，其擔任財務、行政事務，並未實
    際經管營運與決策，且工作內容未涉及證券投資顧問業務。
    而「寰宇亞太公司臺北辦事處」係協助香港從事研究工作。
    惟對公司有經營有價證券之顧問事宜，伊不清楚。而證人黃
    文輝、韓劍平、馬肇雄、王曉菁之證詞，不足認定其有經營
    推介顧問有價證券之事務，「寰宇亞太公司臺北辦事處」並
    無幫投資人辦理回贖之業務。另楊裕傑、王曉菁二人均為香
    港寰宇員工；張德慧復不在「寰宇亞太公司臺北辦事處」任
    職，彼於91年至92年間任職，彼為「寰宇資產公司」之員工
    云云。
二、經查，
(一)、證人黃文輝於原審審理時具結證述：「（問：是否有購買國
    外基金？）有．．我是中信客戶，中信不見了，變成寰宇公
    司。我有國外的基金是在中信的時候買的，變成寰宇公司之
    後我有加買，買1萬美金，購買基金名稱是景順，還是MAN
    基金，總之是國外基金．．（問：何人跟你接觸？）我忘了
    ，但是是臺灣的人．．贖回我請他匯入我外幣戶頭，贖回申
    請書我是交給臺灣的人，是GIA公司，是1個男子．．手續費
    我當初直接加上去匯出到國外帳號，那個先生有給我1個GIA
    的名片，帳號也是他跟我說的。那個男子應該是姓李，在GI
    A工作。（問：你有無聽他提過GIA在香港有公司？）他應該
    有提過，但是他人在臺灣．．（問：你後來為何要加碼投資
    ？）應該是剛才所說GIA的先生他有建議，我自己也想要投
    資才加碼。」（見96年3月21日審判筆錄）；又其於調查處
    證稱：「寰宇公司」承接中信投信公司客戶後，我又加碼美
    金1萬元購買「MAN可轉債套利基金」係於93年12月底將該基
    金解約，94年1月間收到基金解約款項（見調查卷第34頁）
    等語。
(二)、證人韓劍平於調查處證述：「約在92年3月左右昔日職場同
    事張德慧向我表示他在GIA公司擔任業務員，該公司專門從
    事仲介、銷售海外基金，我在張德慧招攬、介紹下在GIA公
    司下單購買海外基金，我記得92年初透過張德慧所任職之GI
    A公司投資海外基金有：MAN AHL基金、宏盛中華威力基金、
    VALUE PARTNER基金、CSA絕對回報基金．．我記得當初購買
    時GIA公司向我收取百分之1.5至百分之3之手續費，投資金
    額均由我自行匯入GIA公司指定之海外帳戶．．93年底我陸
    續透過GIA公司賣出贖回宏盛中華威力基金及VALUE PARTNER
    基金．．我知道GIA公司之中文名稱為寰宇公司．．負責人
    為乙○○，向我仲介承銷海外基金之業務員為張德慧，我記
    得我都是以0000000000轉134分機與張德慧聯繫基金投資事
    宜。」（見調查卷第40、41頁），嗣於偵查中復結證稱：「
    約91、92年左右，我有認識的朋友張德慧在GIA ，因為我想
    節稅，所以才投資基金．．（問：有收取其他費用嗎？）有
    前手工、後手工。她是打電話給我提及基金買賣的事．．（
    問：你在調查局作的筆錄是否實在？）實在。」（見偵卷第
    62、63頁）。而張德慧（英文名字Dabbie）之分機為134，
    總機為0000000000，亦有所扣得之「寰宇資產管理顧問股份
    有限公司」座位、分機及行動電話表第1、第2頁可憑。此外
    ，復有「寰宇亞太公司臺北辦事處」海外基金庫存統計表第
    7頁，有關「韓劍平」所有之基金淨值於93年7月28日之庫存
    為ＣＳＡ01─ＣＳＡ回報基金Ａ股，全球型，幣別ＵＳＤ庫
    餘額138．88，淨值1257．9800，原幣市值174713．29，美
    元市值174713．29。並註明「Agreemen t（即契約）已繳」
    、「風險聲明書」未繳。亦可佐證韓劍平所言，經與張德慧
    之聯繫而投資基金事宜為真正。
(三)、證人楊裕傑於調查處所證，「寰宇公司」也會在台灣向客戶
    提供投資基金之建議，客戶如果願意投資基金，業務員會協
    助客戶辦理匯款手續，客戶直接將款項匯入該基金公司帳戶
    內；我於90年中或底到台灣「寰宇公司」。（見調查處卷第
    15 、94年度偵字第20583偵查卷第60頁）證人王曉菁於調查
    處所證：我擔任之主要工作為服務客戶及以電話招攬客戶，
    每月薪水美金600元，如果有招攬客戶投資，香港「寰宇公
    司」就會撥業務獎金。（見同上卷第26頁）劉藝紫於調查站
    所證，「寰宇公司」實際負責人為乙○○、及香港人張文輝
    （英文名German），財務長為甲○○，公司主要營業項目為
    代理基金銷售。（同卷第29頁）是由上揭證人之證述，可知
    「寰宇公司」在台北辦事處之職員，皆是負責推銷基金，而
    作基金推介之業務，雖客戶要買其基金必須透過香港之「寰
    宇公司」惟負責推介客戶購買基金之上開人員，仍是在台北
    辦事處負責推介，且各該職員在台北辦事處皆有坐位，亦有
    職員坐位表可憑。被告所辯該職員皆是香港「寰宇公司」云
    云，並不足採。
(四)、證人馬肇雄於調查處證稱：「我太太鄧梅棣與乙○○係70年
    左右一同在JP摩根銀行在台分行工作，與他為同事關係，乙
    ○○於91年向我太太表示他創立寰宇公司，並表示有銷售基
    金業務，要我太太捧場購買海外基金，我太太基於昔日同事
    情誼，遂答應他並投資美金5萬元購買BNP法國巴黎保本2基
    金．．當初業務員是以「電話」向我們推銷BNP法國巴黎保
    本2基金，而業務員姓名為何，已經忘記了」（見調查卷第3
    1、32頁），嗣於偵查中亦具結證述：「（問：是否認識乙
    ○○？）認識，是我太太以前外商公司的同事。（問：乙○
    ○有無向你或你太太說明投資基金的事項？）應該是有業務
    員推銷。（問：哪間公司的業務員？）應該是寰宇公司，因
    為之後寄來的對帳資料是寰宇公司。」（見偵查卷第62頁）
    等語明確；證人鄧梅棣於原審審理時亦證述：「我是連同基
    金的款項加上手續費付給海外的銀行。」（見原審96年5月1
    6日審判筆錄）。至證人鄧梅棣於原審審理時就上開基金之
    購買過程，雖證述：「是我1個南山人壽的業務員介紹1個女
    孩子．．她有在賣基金，我買了約美金5萬元．．（問：這
    個基金在買時，上面有沒有寫是哪家公司協助銷售，或哪家
    公司的產品？）應該是香港的，那個女生給我看是代表香港
    公司銷售．．我今日有帶公司寄給我資料，上面有GIA．．
    （問：你買基金後，賣給你基金的公司或人，有沒有事後寄
    推薦資料或基金的走勢資料給你？）每季會寄對帳單，我沒
    有收過推薦其他基金的資料．．（問：這些資料是從哪裡寄
    出？）地址都是香港。應該是從香港寄過來的。」（見96年
    5月16日審判筆錄），惟本院審酌證人馬肇雄調、偵中一致
    陳述其妻即證人鄧梅棣與被告乙○○係舊日同事。從而證人
    鄧梅棣所述，較諸證人馬肇雄難免較為迴護；及證人鄧梅棣
    自承原審辯護人96年4月11日庭提之申購書確由其親簽，而
    該申購書內所載91年4月29日，適在同年5月1日共犯乙○○
    擔任董事長之寰宇資產公司核准設立日之前，核與證人馬肇
    雄上揭所證乙○○向其妻表示伊創立寰宇公司、有銷售基金
    業務，要其妻捧場購買海外基金之情相符等情，認此部分應
    以證人馬肇雄之證述，較為可採。且就其所證，其係親自接
    到「寰宇公司」之業務員推銷基金，則依其所證，並非得自
    其妻之說詞，從而其所證之情節係屬親身經歷，非屬傳聞證
    據，被告之辯護人認係傳聞證據，即有誤會。
(五)、證人即前寰宇資產公司助理張德慧於調查處證稱：「我的工
    作是幫客戶作資產配置及稅務規劃概念之宣達，並解答客戶
    詢問其投資之資產現況，如客戶詢問外匯、基金、股市行情
    時，我們會根據當日上午公司開會之資訊轉知客戶，如客戶
    有意投資，我們這些助理就將該客戶要投資之項目轉介香港
    寰宇總公司辦理．．我認識韓劍平．．他確實由我轉介向香
    港寰宇公司購買MAN基金、VALUE  PARTNER基金、CSA基金公
    司之基金金融商品。」（見調卷第44、45頁），顯見其任職
    期間，確對客戶提供其公司每日開會資訊，而為關於金融商
    品之詢答，並由其轉介向香港之寰宇公司購買基金等情無訛
    。至於其於原審結證，並無介紹韓劍平購買基金，韓劍平係
    自己從網站得知香港寰宇公司之訊息云云，應係事後之迴護
    之詞，不足採憑。
(六)、證人王曉菁於調查處證述：「客戶繳納款項均係匯款至投資
    標的公司之指定帳戶，基金公司會再將手續費及佣金等費用
    退回。」（見調卷第27頁），足認「寰宇亞太公司台北辦事
    處」確實有取得報酬。
(七)、再依網站上之104人力銀行有關「寰宇亞太公司臺北辦事處
    」公司簡介：以專業之個人理財規劃顧問及投資顧問二類型
    服務方式，並提供台灣、香港、中國大陸多樣性的境內與境
    外金融諮詢顧問。（見調查卷第94頁）
(八)、再被告確實任「寰宇亞太公司臺北辦事處」之代表人，負責
    該公司之業務，有下述之證據可憑。
１、被告自承其英文名字為Ａmanda，在公司之運作都用英文名
    字，見本院之96年9月11日之準備程序筆錄。再「寰宇亞太
    公司臺北辦事處」計劃關閉，而於94年6月2日上午9時30分
    排定會議之議程，有Ａmanda Report: The closing of Rep
    (Represent) Office.Is there any impact to business?
    Is there other complementary plan?有關該會議之主題講
    到臺灣分公司的關閉對公司有何衝擊及有何代替計畫，係由
    被告主講，其復分別於準備程序供稱：台灣有調查局進辦公
    室調查，香港總公司決定關掉臺灣辦事處，我必須報告關閉
    臺灣辦事處的進度、時程，本來台北辦事處對於香港支援的
    方面有無替代方案，我只是提供壹個作法的參考。…而被告
    於審理時供稱：之前香港就有計劃關閉台北辦事處，伊必須
    報告關閉台北辦事處之進度、時程，台北辦事處，對於香港
    支援方面有無替代方案，伊只是提供一個作法之參考；而這
    是事前的準備的議程，不可能6月1號遭調查站搜索，而立即
    於6月2號排定議程，這是事前壹個開會的預定的議程，後來
    也沒有實際去開，我是辦事處的代表，所以我本來就要報告
    ，這是行政事項而已。（見本院110頁背面、134頁）本院認
    ：就被告所供該次之會議，無論是事先即安排好關閉台北辦
    事處，或經調查局調查後才安排關閉台北辦事處，被告均係
    代表台灣方面提出關閉之時程、進度之人，若被告非負責人
    ，而係僅管理財務或行政之人，豈能由被告擔任報告之人？
    而其又如何知道關閉之進度與時程？此均賴有實際負責之人
    始能有之規劃能力，所辯其非實任負責人云云，殊難採憑。
２、再Ｒichard Tsai（即共犯乙○○）底下之Ａmanda（被告）
    負責之Corporation  Level報告系統，2005年第一季之產品
    市場計劃，其中投資連結產品部分，有Ｐortfolio  Bond投
    資組合台灣要5件。（見扣案之「寰宇亞太公司臺北辦事處
    」之「寰宇公司發展計劃」）。本院認若「寰宇亞太公司臺
    北辦事處」，若僅係純研究之業務，當無必要就市場計劃，
    要求台灣方面要有5件投資組合產品。
３、至於被告之辯護人以若甲○○係「寰宇亞太公司臺北辦事處
    」之真正代表人，伊應不必有差勤管理云云，惟被告係領有
    薪資之人員，當有必要之差勤管理，不以其係代表人即認不
    必受差勤之約束，所辯不足採憑。
４、再「寰宇投資顧問有限公司」由王曉菁於94年間受理之客戶
    張峰國，客戶服務協議第1條明白載有寰宇同意向客戶提供
    以下服務，就客戶本身之需要，為客戶提供投資建議，向客
    戶介紹合適的投資產品；為客戶安排互惠基金及單位信託之
    交易。（見寰宇公司客戶名單及投資資料證物）是本院認：
    由該客戶之契約亦明文訂有，推介投資建議之委任契約，而
    該客戶係由王曉菁受理的，亦有受理人王曉菁之簽名為憑。
    該契約雖名為「ＧＩＡ寰宇投資顧問有限公司」與客戶張峰
    國所訂，而王曉菁在「寰宇亞太公司臺北辦事處之員工」分
    機為21 7，亦有上揭之座位分機表可考。被告所辯「王曉菁
    」為香港寰宇公司之員工，實不可採。
三、按證券投資信託及顧問法第一百零七條第一款規定「未經主
    管機關許可，不得經營證券投資信託業務、證券投資顧問業
    務、全權委託投資業務或其他應經主管機關核准之業務」。
    同法第四條第一項、第二項並規定：「本法所稱證券投資顧
    問，指直接或間接自委任人或第三人取得報酬，對有價證券
    、證券相關商品或其他經主管機關核准項目之投資或交易有
    關事項，提供分析意見或推介建議。本法所稱證券投資顧問
    事業，指經主管機關許可，以經營證券投資顧問為業之機構
    」。另行政院於89年10月9日發布之證券投資顧問事業管理
    規則第二條規定：「本規則所稱證券投資顧問事業，指為獲
    取報酬，經營或提供有價證券價值分析、投資判斷建議，或
    基於該投資判斷，為客戶執行有價證券投資之業務者。前項
    所稱報酬，包含直接或間接自客戶或第三人取得之任何利益
    」。是以，如經常性提供證券投資顧問服務，並收取報酬，
    應即構成經營證券投資顧問事業。綜上，本件被告等未經許
    可經營證券投資顧問事業，竟對外招攬、仲介基金之業務，
    並因而取得手續費等作為報酬，自屬違反證券投資信託及顧
    問法第一百零七條第一款，未經主管機關許可，不得經營證
    券投資顧問業務之規定。至證人楊裕傑、劉藝紫於市調處僅
    分別陳述其等係負責製作提供研究資料、市場資料（見調卷
    第15頁），及擔任研究人員助理、主要工作為負責研究部門
    之行政工作（見同卷第29頁），對於業務部分不清楚（見同
    卷第16、29頁）等語，自無從遽以認定寰宇公司、寰宇亞太
    公司並無經營證券投資顧問之業務，而為何有利於被告等之
    認定；況該二名證人，業已證述「寰宇亞太公司台北辦事處
    」有在台灣向客戶提供基金建議或代理基金銷售，業如前述
    。此外，並有如附表所示扣案物品在卷可資佐證，而苟本件
    被告等所屬公司如其等所辯僅為研究單位云云，豈會在上該
    公司內扣得客戶下單程序、客戶名單及投資資料、海外基金
    庫存統計表、獎金分配表、招攬客戶介紹資料、投資標的簡
    介(一)、(二)、行銷會議紀錄等與研究顯不相涉之物。顯見被告
    所辯，要屬事後卸責之詞，均不足採。本件被告甲○○之事
    證明確，其犯行洵堪認定。
四、論罪科刑部分：
(一)、按93年11月1日施行之證券投資信託及顧問法第121條規定：
    「自本法施行之日起，證券交易法第18條及第18條之1所定
    證券投資信託事業及證券投資顧問事業之規定，及第18條之
    2與第18條之3規定，不再適用。」。為此，證券交易法第18
    條第1項原規定：「經營證券投資信託事業、證券金融事業
    、證券投資顧問事業、證券集中保管事業或其他證券服務事
    業，應經主管機關之核准」；爰於95年1月11日修正為：「
    經營證券金融事業、證券集中保管事業或其他證券服務事業
    ，應經主管機關之核准」。參諸修正理由：「配合證券投資
    信託及顧問法業於93年11月1日施行，依據該法第121條規定
    ，自施行之日起，證券交易法第18條所定證券投資信託事業
    及證券投資顧問事業之規定，及第18條之2與第18條之3規定
    ，不再適用，爰修正第一項規定」。是以，修正前證券交易
    法第18條第1項關於證券投資顧問事業之規定，自93年11月1
    日證券投資信託及顧問法施行之日起，自不再予以適用。
(二)、復按行為後法律有變更者，應依刑法第2條第1項從新從輕原
    則予以比較適用，係指被告之行為完成或終止後，不論變更
    修正前之刑罰法律，或修正後至法院裁判時之法律，均構成
    犯罪而應科以刑罰者而言；倘繼續犯之部分行為，已在新法
    公布施行並生效之後，即非屬於行為後法律有變更，自無刑
    法第二條第一項之適用，應逕行依裁判時之新法處罰（最高
    法院90年度台上字第6237號判決意旨參照）。本件被告犯行
    依下述(四)所示理由，應認屬繼續犯之犯罪型態，自應適用上
    開證券投資信託及顧問法之規定論處。
(三)、刑法第28條共犯規定，雖將舊法之「實施」修正為「實行」
    ，其中「實施」一語，涵蓋陰謀、預備、著手及實行之概念
    在內，其範圍較廣；而「實行」則著重於直接從事構成犯罪
    事實之行為，其範圍較狹；二者之意義及範圍固有不同，但
    對於本件被告之犯行，刑法第28條之修正內容，對於被告並
    無刑罰輕重之影響，應無適用修正後刑法第2條第1項規定比
    較新舊法適用之問題（最高法院96年台上字第5589號判決意
    旨參照）。
(四)、核被告所為，係犯有違反證券投資信託及顧問法第107條第1
    款未經主管機關許可，經營證券投資顧問業務之規定。所謂
    經營業務，係以反覆從事同種類之事務為目的之社會活動，
    當然含有反覆實施之性質，與行為後侵害狀態繼續之即成犯
    不同，應為實質一罪。本件共犯乙○○於91年5月間，成立
    寰宇資產公司，擔任董事長，嗣於93年9月1日復設立寰宇亞
    太公司臺北辦事處，並擔任顧問，被告甲○○則擔任寰宇資
    產公司之財務主管及寰宇亞太公司臺北辦事處之代表人，又
    至93年底仍有代客戶操作基金回贖之業務，94年間尚有推介
    基金，而與張峰國訂立契約已如前述，迄於94年6月1日為調
    查處人員查獲，顯然有繼續經營之情，然衡諸經營行為乃一
    經常性提供服務之社會活動，當然含有反覆實施之性質，應
    僅論以實質一罪。被告甲○○與乙○○2人間，對於上揭犯
    行有犯意聯絡及行為分擔，均為共同正犯。原審蒞庭檢察官
    於審理時當庭更正論罪法條為證券交易法第18條、第175 條
    之罪，容有未洽，前已敘述，附此敘明。
(五)、原審以被告事證明確，予以論罪科刑，固非無見。惟原判決
    扣案附表所示之帳冊表件，係寰宇公司台北辦事處所有，
    並無證據證明係被告或其共犯乙○○所有，而公司係法人人
    格，與自然人之被告或共犯乙○○係不同之人格，則原判決
    就屬於寰宇亞太公司臺北辦事處之帳冊表件予以沒收，即有
    未合。再就被告所應適用之有期徒刑易科罰金或罰金易服
    勞役部分，經比較之結果，詳如下述，即應適用行為時法，
    惟原判決於據上論斷欄，誤引刑法第2條第1項後段，亦有未
    洽。被告之犯行在96年4月24日之前，未及適用96年7月16
    日生效施行之中華民國96年罪犯減刑條例第2條第1項第3款
    、第7條、第9條之規定，減其宣告刑2分之1，均有未合。被
    告上訴以其僅擔任「寰宇亞太公司臺北辦事處」之財務及行
    政人員，並未擔任實際之負責人，且公司未有經營有價證券
    之顧問業務而指摘原判決不當云云，核無足取。而被告矢口
    否認犯行，犯後態度不佳，難認其有誠心悔悟，並無證據信
    無再犯之虞，其所請求為緩刑之宣告，礙難准許。惟原判決
    既有上揭可議之處，即屬無可維持，應予撤銷改判。爰審酌
    被告甲○○並無前案紀錄、素行尚佳，有本院被告前案紀錄
    表在卷可按，雖違法經營證券投資顧問事業，然對投資人所
    購買之基金等金融商品均悉數交付，所生危害尚非甚鉅，並
    考量被告在公司地位等一切情狀，量處如主文第2項所示之
    刑。而按刑法業於94年2月2日修正公布部分條文，並於95年
    7月1日施行：而修正前刑法第41條第1項前段規定：「犯最
    重本刑為5年以下有期徒刑以下之刑之罪，而受六個月以下
    有期徒刑或拘役之宣告，因身體、教育、職業、家庭之關係
    或其他正當事由，執行顯有困難者，得以（銀元）1元以上3
    元以下折算1日，易科罰金。」，又被告行為時之易科罰金
    折算標準，依修正前罰金罰鍰提高標準條例第2條規定（現
    已刪除），就其原定數額提高為1百倍折算1日，而以銀元1
    百元至3百元即新臺幣3百元至9百元折算為1日；惟修正後則
    規定：「犯最重本刑為5年以下有期徒刑以下之刑之罪，而
    受6個月以下有期徒刑或拘役之宣告者，得以新臺幣1千元、
    2千元或3千元折算1日，易科罰金。」，比較修正前後之易
    科罰金折算標準，以修正前之規定較有利於被告，應依修正
    前規定，就有期徒刑部分諭知易科罰金之折算標準；又被告
    行為時之修正前刑法第42條第2項規定：「易服勞役以1元以
    上3元以下折算1日。但勞役期限不得逾6個月。」，又被告
    行為時之易服勞役折算標準，依修正前罰金罰鍰提高標準條
    例第2條前段（現已刪除）規定，就其原定數額提高為1百倍
    折算1日，則本件被告行為時之易服勞役折算標準，應以銀
    元1百元以上3百元以下折算1日，經依現行法規所定貨幣單
    位折算新臺幣條例第2條規定予以折算後，應以新臺幣3百元
    以上9百元以下折算1日。惟95年7月1日修正公布施行之刑法
    第42條第3項規定：「易服勞役以新台幣1千元、2  千元或3
    千元折算一日。但勞役期限不得逾1年」就被告所宣告之併
    科罰金新台幣100萬元，依修正前之刑法以9百元折算1日或
    修正後之刑法最高額規定以3千元折算1日，均逾180  日（6
    個月），自以修正前刑法第42條第2項但書之規定有利被告
    ，爰適用修正前之刑法42條第3項之規定諭知易服勞役之折
    算標準。而就減得之併科罰金刑新台幣50（下同）萬元部分
    ，若以法定修正後所定3千元折算1日，即得易服勞役166日
    ，而在6個月以下，則修正後之規定對被告較有利外，然以
    法定900元（修正前）或1千元、2千元（修正後）折算1日，
    折算之結果均在6個月以上，顯然以修正前之規定對被告有
    利。惟本件被告減得之併科罰金50萬元部分，本院認以1千
    元折算1日即是500日為當，則折算結果，自以修正前之刑法
    第42條第3項之規定，以罰金總額與6個月之日數比例折算較
    有利於修正後刑法第42條第5項所定以罰金總額與1年之日數
    比例折算，則即應依修正前之刑法第42條第3項之規定就減
    得之50萬元罰金刑諭知易服勞役之折算標準。被告之犯行在
    96年4月24日之前，應依96年7月16日生效施行之中華民國96
    年罪犯減刑條例第2條第1項第3款、第7條、第9條之規定，
    減其宣告刑2分之1，再諭知有期徒刑易科罰金及罰金刑易服
    勞役之折算標準。
五、扣案之如附表所示之物，係被告等共同供犯罪所用或預備之
    物，惟以扣得之附表之物，均係「寰宇亞太公司臺北辦事處
    」所有，並無證據證明係被告或共犯乙○○所有，即不得依
    刑法第38條第1項第2款規定宣告沒收。
據上論斷，應依刑事訴訟法第369條第1項前段、第364條、第299
條第1項前段，證券投資信託及顧問法第107條第1款，刑法第2條
第1項前段、第11條前段、第28條，修正前刑法第41條第1項前段
、第42條第3項，修正前罰金罰鍰提高標準條例第2條，現行法規
所定貨幣單位折算新臺幣條例第2條，中華民國96年罪犯減刑條
例第2條第1項第3款、第7條、第9條，判決如主文。
本案經檢察官羅榮乾到庭執行職務。
中　　華　　民　　國　　96　　年　　10　　月　　4 　　日
 　　     　 　　 刑事第十四庭   審判長法　官　 陳志洋
                                       法　官　 蔡聰明
                                       法　官　 林秀鳳
以上正本證明與原本無異。
如不服本判決，應於收受送達後十日內向本院提出上訴書狀，其
未敘述上訴之理由者並得於提起上訴後十日內向本院補提理由書
（均須按他造當事人之人數附繕本）。
                                       書記官   高士童
中　　華　　民　　國　　96　　年　　10　　月　　4 　　日
附錄：本案論罪科刑法條全文
證券投資信託及顧問法第107條：
有下列情事之一者，處五年以下有期徒刑，併科新臺幣一百萬元
以上五千萬元以下罰金：
一、未經主管機關許可，經營證券投資信託業務、證券投資顧問
    業務、全權委託投資業務或其他應經主管機關核准之業務。
二、違反第十六條第一項規定，在中華民國境內從事或代理募集
    、銷售境外基金。
附表：
┌──┬────────────────┬──────┐
│    │                                │            │
│編號│物品名稱                        │數量        │
├──┼────────────────┼──────┤
│1   │寰宇公司客戶下單程序            │6頁         │
│    │                                │            │
├──┼────────────────┼──────┤
│2   │寰宇公司客戶名單及投資資料      │1冊         │
│    │                                │            │
├──┼────────────────┼──────┤
│3   │寰宇公司海外基金庫存統計表      │1冊         │
│    │                                │            │
├──┼────────────────┼──────┤
│4   │寰宇公司通路銷售分析表          │6頁         │
│    │                                │            │
├──┼────────────────┼──────┤
│5   │寰宇公司93年度分類帳            │1冊         │
│    │                                │            │
├──┼────────────────┼──────┤
│6   │寰宇公司行存摺及發票            │1冊         │
│    │                                │            │
├──┼────────────────┼──────┤
│7   │寰宇金融服務集團簡介資料        │1冊         │
│    │                                │            │
├──┼────────────────┼──────┤
│8   │寰宇投顧公司銀行對帳單          │1冊         │
│    │                                │            │
├──┼────────────────┼──────┤
│9   │寰宇公司設立相關資料            │1冊         │
│    │                                │            │
├──┼────────────────┼──────┤
│10  │寰宇公司董事會報告書            │1冊         │
│    │                                │            │
├──┼────────────────┼──────┤
│11  │寰宇公司座次表、分機、電話      │5頁         │
│    │                                │            │
├──┼────────────────┼──────┤
│12  │寰宇公司人事資料及獎金分配表    │1冊         │
│    │                                │            │
├──┼────────────────┼──────┤
│13  │寰宇公司招攬客戶介紹資料        │1冊         │
│    │                                │            │
├──┼────────────────┼──────┤
│14  │寰宇公司投資標的簡介(一)          │1冊         │
│    │                                │            │
├──┼────────────────┼──────┤
│15  │寰宇公司投資標的簡介(二)          │1冊         │
│    │                                │            │
├──┼────────────────┼──────┤
│16  │寰宇公司發展計劃                │1冊         │
│    │                                │            │
├──┼────────────────┼──────┤
│17  │寰宇公司行銷會議紀錄            │1冊         │
│    │                                │            │
├──┼────────────────┼──────┤
│18  │寰宇公司相關營業報表            │1冊         │
└──┴────────────────┴──────┘
